# 请教陈版主旅行社与门市之间收入、成本确认问题

提问人：william023 时间：2015-01-23 22:04:55
请教陈版；我最近在审计一家旅游企业时遇到这样一个问题，该旅行社有很多门店，但门店与旅行社之间只是一种加盟关系，实质并不是旅行社的直属分支。为了明确责任，双方签定了一个目标管理责任协议书，协议书的主要条款如下： 1 、旅行社（以下简称总社）授予门市经营许可范围内旅游线路的揽收销售权，计调、地接等旅游接待操作执行权统一归属总社。 2 、总社通过分销平台向门市实时提供线路、行程及统一的广告公布价、销售指导价、与门市的结算价。门市根据市场需求，在广告公布价和结算价之间范围内确定实际销售价。 3 、门市运营产生的人员待遇、房屋使用费、物管费、水电费、证照年检费等列入门市成本，由门市在其分配的收益中列支并承担。 4 、总社负责向该门市经营所在地的旅游行业主管部门提供门市经营许可及相关经营执照办理资料，以便办理营业执照及备案手续。 5 、门市向总社缴纳营业保证金，总社可以用此保证金抵偿门市经营过程中形成的门市对总社和旅游者的相关债务、损害赔偿、罚款及其它应由门市支付的一切费用。 6 、总社向门市提供盖有总社财务专用章的专用旅游发票及收据。 7 、门市统一使用由总社提供的编号的、盖有总社公章的专用合同。 因此，从实质上判断，旅行总社承担了旅游服务的全部风险和义务，旅行社应该全额按旅游合同金额确认收入，而门市的成本以及支付给地接社的费用作为成本。但该旅行社在实际操作时，只将门市缴来的结算价作为收入（该结算价包括旅行社按人头收门市的管理费和应付给地接社的费用），不包括门市运营产生的人员待遇、房屋使用费、物管费、水电费、证照年检费等。那么，想请教陈版：（ 1 ）、该旅行社按结算价做收入是否合理？（ 2 ）如果不合理，门市发生的成本费用又无法取得合规的单据，我们怎么处理？（ 3 ）该企业上年度由其他事务所审计，该问题就一直存在，是否还要对以前年作重大差错调整？

回答人：chenyiwei
从你说的情况看，这里的门市是没有独立法人资格的，即形式上属于总社的分支机构？但实际上是拥有较大自主权的代理商（包括有一定的自主定价权）？另外，不管门市对外销售价格多少，总社与门市之间的结算价都是事先确定的固定价格？ 从经济实质上看，总社应按与门市之间的结算价确认收入更为合适，尤其是当总社与门市之间的结算价格为事先确定的固定价格时。但是从法律形式上看，如果门市无独立法人资格，则形式上表现为总社属下的销售部门，在总分社的汇总报表中应按对外销售价格确认收入，门市的经营费用体现为销售费用。但如你所述，如何确保门市经营费用的完整性和真实性，还是有一定难度的。